臺灣臺南地方法院民事裁定　　　　　　 100年度事聲字第40號
異　議　人　辛文嘉
相　對　人　張宏安
上列當事人間聲請確定訴訟費用額事件，聲請人對於本院民事庭
司法事務官民國100年6月29日所為之100年度司聲字第305號終局
處分提出異議，本院裁定如下：
    主    文
異議駁回。
異議程序費用由異議人負擔。
    理    由
一、按當事人對於司法事務官處理事件所為之終局處分，得於處
    分送達後10日之不變期間內，以書狀向司法事務官提出異議
    ；司法事務官認前項異議有理由時，應另為適當之處分；認
    異議為無理由者，應送請法院裁定之；法院認第一項之異議
    為有理由時，應為適當之裁定；認異議為無理由者，應以裁
    定駁回之。民事訴訟法第240條之4第1項前段、第2項及第3
    項分別定有明文。本件異議人就本院司法事務官於民國100
    年6月29日以100年度司聲字第305號民事裁定確定訴訟費用
    額所為之終局處分（下稱原處分），於100年7月5日收受送
    達後，於100年7月12日聲明異議，此有原裁定及送達證書附
    於前揭民事聲請卷可稽，並經司法事務官認異議無理由而送
    請本院裁定，核與上開法律規定相符，應屬適法，合先敘明
    。
二、異議意旨略以：異議人之房屋於88年起即存在，且均有按時
    繳納房屋稅，依土地法第34條之1、第104條第1項規定，地
    上權人、租地建屋之承租人有優先購買之權，且異議人自88
    年至今均未放棄優先承買權，相對人無理由要求拆屋還地，
    亦無理由判定優先購買權不存在，相對人不服原處分，請求
    駁回所有費用全由異議人承擔之判決等語。
三、按法院未於訴訟費用之裁判確定其費用額者，第一審受訴法
    院於該裁判有執行力後，應依聲請以裁定確定之；依第1項
    確定之訴訟費用額，應於裁定送達之翌日起，加給按法定利
    率計算之利息，民事訴訟法第91條第1項、第3項定有明文。
    次按應負利息之債務，其利率未經約定，亦無法律可據者，
    週年利率為百分之5，民法第203條亦有明文。又確定訴訟費
    用額之裁定，僅在確定負擔費用者，應賠償他造之數額若干
    ，於此程序中所得審究者僅為計算書所列之費用是否為法定
    訴訟費用，就其提出之書證能否釋明有該項費用之支出以及
    數額之計算有無錯誤而已，至於其訴訟費用由何人負擔，或
    其負擔之比例如何，均應依照原命負擔訴訟費用裁判之諭示
    ，縱命負擔訴訟費用之裁判有不當，乃為該裁判本身之上訴
    或抗告問題，在確定訴訟費用額裁定程序中不得再予審究（
    最高法院95年度台抗字第266號裁定意旨參照）。是若當事
    人就裁判所定訴訟費用之分擔比例等內容不服時，依民事訴
    訟法第88條關於訴訟費用之裁判，非對於本案裁判有上訴時
    ，不得聲明不服之規定，本得在本案裁判上訴時一併聲明不
    服，自更不得於裁判確定後，於僅為認定數額若干之確定訴
    訟費用額程序中，復就分擔之比例、範圍為爭執。
四、經查，本件相對人前以異議人為被告，向本院起訴請求確認
    異議人就坐落臺南市白河區（縣市合併前為臺南縣白河鎮○
    ○○段816地號土地，權利範圍全部之優先購買權不存在，
    經本院以99年度訴字第562號判決異議人敗訴，訴訟費用由
    異議人負擔確定，經本院依職權調取上開卷宗核閱綦詳，堪
    予認定。則本院司法事務官所為之原處分，係依照兩造已支
    出之訴訟費用及確定判決所命負擔之比例，具體確定應負擔
    訴訟費用之異議人所應賠償相對人之金額為新臺幣27,747元
    ，及自裁定送達翌日起至清償日止，按週年利率百分之5計
    算之利息，經核於法並無違誤。異議人前開主張，仍係就本
    院99年度訴字第562號確認優先購買權不存在事件中之實體
    權利存在與否為抗辯，揆諸前揭說明，顯非本件確定訴訟費
    用額程序所得審究，非有理由，應予駁回。
五、結論：本件聲明異議為無理由，依民事訴訟法第240條之4第
    3項、第95條、第78條，裁定如主文。
中    華    民    國    100    年    8    月    10    日
                  民事第三庭    法  官  張玉萱
以上正本證明與原本無異。
如對本裁定抗告須於裁定送達後十日內向本院提出抗告狀，並應
繳納抗告費新台幣一千元整。
中    華    民    國   100    年    8     月    10    日
                                書記官  魏呈州